臺灣高等法院民事判決　　　　　　　　　　　　　　　　九十三年度再字第三二號
　　 再審原告　　甲○○
　 　再審被告　　乙○○
　　　　　　　　 丙○○
右當事人間侵權行為損害賠償事件，再審原告對於中華民國九十二年四月二十二日本
院九十一年度訴字第八二號民事確定判決提起再審，本院判決如左：
    主      文
再審之訴駁回。
再審訴訟費用由再審原告負擔。
    事      實
甲、再審原告方面：
  壹、聲明：
    一、本院九十一年度訴字第八二號確定判決（下稱原確定判決）不利再審原告部
        分廢棄，發回本院更為審判。
    二、第二、三審訴訟費用由再審被告負擔。
    三、再審原告願供擔保，請准宣告假執行。
  貳、陳述：
    一、再審被告乙○○於華南銀行南京東路分行帳戶於八十七年間之金額與現狀差
        異甚大，是否為再審被告乙○○蓄意脫產，自有再調查審認之必要；另再審
        被告丙○○於臺灣士林地方法院檢察署八十八年偵續字第三八號八十八年八
        月十一日庭訊自承為成豐公司實際負責人，自屬具有相當資力，其辯稱無資
        力能力，顯非事實。原確定判決以九十一年度再審被告乙○○蓄意脫產錯誤
        之財稅資料及審判時再審被告二人之資力為再審原告精神慰撫金數額之判斷
        ，有民事訴訟法第四百九十六條第一項第一款適用法規顯有錯誤之違法。
    二、另據再審原告所提再審被告乙○○於華南銀行南京東路分行及台北銀行帳戶
        之存提明細，及再審被告丙○○八十八年度各類所得資料清單，足認再審被
        告辯稱無資力云云，顯非屬實，有民事訴訟法第四百九十六條第一項第十三
        款當事人發現未經斟酌之證物或得使用該證物，如經斟酌可受較有利益之裁
        判。
乙、再審被告方面：
    本件未行言詞辯論，故無再審被告之聲明及陳述可記載。
    理      由
一、按再審之訴顯無再審理由者，得不經言詞辯論，以判決駁回之，民事訴訟法第五
    百零二條第二項定有明文。
二、再審原告起訴主張：原確定判決以審判時再審被告等二人惡意脫產後之資力為精
    神慰撫金之數額判斷，非以侵權行為發生時再審被告乙○○設於華南銀行南京東
    路分行、台北銀行帳戶資力，及再審被告丙○○八十八年度各類所得資料憑證為
    斷，並以所得稅之申報資料作為精神慰撫金之判斷標準，原確定判決顯有民事訴
    訟法第四百九十六條第一項第一款適用法規顯有錯誤，及第十三款當事人發現未
    經斟酌之證物或得使用該證物，如經斟酌可受較有利益之裁判之再審事由，爰依
    民事訴訟法第四百九十六條第一項第一款、第十三款規定，提起本件再審之訴，
    求為將原確定判決不利再審原告部分廢棄，發回本院更為審判。
三、按民事訴訟法第四百九十六條第一項第一款所謂適用法規顯有錯誤，係指確定判
    決就事實審法院所確定之事實而為法律上之判斷，有適用法規顯有錯誤之情形，
    亦即確定判決所適用之法規顯然不合於法律規定，或與司法院現尚有效及大法官
    會議之解釋，或本院尚有效之判例顯然違反者而言。」 (最高法院六○年台再字
    第一七○號、七十一年度台再字第三○號、五十七年台上字第一○九一號判例參
    照）。又按事實審法院認定事實之職權，無適用法規顯有錯誤之可言（最高法院
    六十三年台再字第六七號判例參照）。且適用法規顯有錯誤，不包括漏未斟酌證
    據及認定事實錯誤之情形在內（最高法院六十三年台上字第八八○號判例參照）
    。查再審原告雖以上開情節主張原確定判決適用法規顯有錯誤云云，惟查：原確
    定判決審酌再審被告乙○○及丙○○所申報之九十年綜合所得稅、其他財產狀況
    、教育程度、身分、地位及上訴人所受損害等項，認再審原告請求再審被告連帶
    賠償非財產上損害之金額，以六十萬元及其法定遲延利息為適當，超過六十萬元
    本息部分，再審原告請求再審被告連帶給付，非有理由，不應准許。經核應屬事
    實審法院取捨證據、認定事實之職權，及酌定非財產上損害數額之裁量權行使，
    並無「不合於法律規定，或與司法院現尚有效及大法官會議之解釋，或最高法院
    現尚有效之判例顯然違反之情形，自無適用法規顯有錯誤之可言。況「有適用法
    規顯有錯誤情形者，得以再審之訴對於確定終局判決聲明不服。但當事人已依上
    訴主張其事由或知其事由而不為主張者，不在此限。」民事訴訟法第四百九十六
    條第一項但書亦定有明文。換言之，下級法院之判決如有適用法規顯有錯誤之情
    形，而當事人已依上訴主張其事由，即不得再據為再審之理由。經查，再審原告
    曾對原確定判決提起上訴，核其上訴理由均與其據以提起本件再審之理由相同，
    而其上訴業經最高法院以再審原告「就原審取捨證據、認定事實之職權，及酌定
    非財產上損害數額之裁量權行使，指摘原判決於其不利部分違背法令，求予廢棄
    ，非有理由。」駁回其上訴，此業經本院調閱最高法院九十三年度台上字第三八
    ○號卷宗查○號卷宗查明屬實，則再審原告既已依上訴而為主張，依前述規定，
    即不得再據以為再審之理由。故再審原告主張確定判決有適用法規顯有錯誤之情
    事，而提起再審之訴，為無理由，應予駁回。
四、次按，當事人發見未經斟酌之證物或得使用該證物者，得以再審之訴對於確定終
    局判決聲明不服。但以如經斟酌可受較有利益之裁判者為限，民事訴訟法第四百
    九十六條第一項第十三款定有明文。所謂「當事人發見未經斟酌之證物或得使用
    該證物，係指在前訴訟程序不知有該證物，或雖知有此而不能使用，現始得使用
    者而言」最高法院三十二年度上字第一二四七號著有判例可稽。
五、經查本件再審原告所稱再審被告乙○○於華南銀行南京東路分行及台北銀行帳戶
    存簿，及再審被告丙○○八十八年度各類所得資料清單，如經斟酌再審原告應可
    受有利判決，故有同法第四百九十六倏第一項第十三款之再審事由云云。惟查該
    銀行帳戶存簿及各類所得資料清單等證物，均於原確定判決之訴訟程序即已提出
    ，即係於本案前訴訟程序前已存在，並無不能使用之情事，顯與上開判例所指之
    發見要件不合，再審原告再以本案之事實認定事由重覆爭執，不構成民事訴訟法
    第四百九十六條第一項第十三款之再審理由。
六、綜上所述，原確定判決並無再審原告主張適用法規顯有錯誤及發見未經斟酌之證
    物之情形，再審原告據以提起再審之訴，為顯無再審理由，應不經言詞辯論，予
    以駁回，爰判決如主文。
中　　　華　　　民　　　國　　九十三　　年　　　六　　　月　　　四　　　日
                                  民事第十四庭
                                      審判長法  官  　張  宗  權
                                            法  官    陳  忠  行
                                            法  官    蕭  艿  菁
正本係照原本作成。
如不服本判決，應於收受送達後二十日內向本院提出上訴書狀，其未表明上訴理由者
，應於提出上訴後二十日內向本院補提理由書狀（均須按他造當事人之人數附繕本）
上訴時應提出委任律師或具有律師資格之人之委任狀；委任有律師資格者，另應附具
律師資格證書及釋明委任人與受任人有民事訴訟法第四百六十六條之一第一項但書或
第二項（詳附註）所定關係之釋明文書影本。
中　　　華　　　民　　　國　　九十三　　年　　　六　　　月　　　四　　　日
　　　　　　　　　　　　　　　　　　　　　　書記官    尤  峰  惠
附註：
民事訴訟法第四百六十六條之一（第一項、第二項）：
對於第二審判決上訴，上訴人應委任律師為訴訟代理人。但上訴人或其他法定代理人
具有律師資格者，不在此限。
上訴人之配偶、三親等內之血親、二親等內之姻親，或上訴人為法人、中央或地方機
關時，其所屬專任人員具有律師資格並經法院認為適當者，亦得為第三審訴訟代理人
。
